【裁判字號】    97,交聲,3277
【裁判日期】    980616
【裁判案由】    交管條例聲異
【裁判全文】
臺灣板橋地方法院交通裁定            97年度交聲字第3277號
原處分機關  交通部公路總局臺北區監理所
異  議  人  甲○○
即受處分人
上列異議人即受處分人因違反道路交通管理處罰條例案件，對於
交通部公路總局臺北區監理所中華民國97年12月3 日所為之處分
（原處分案號：北監營裁字第裁40-AEX139397號）聲明異議，本
院裁定如下：
    主  文
異議駁回。
    理  由
一、原處分機關處分意旨略以：異議人即受處分人甲○○於民國
    97年10月9 日凌晨0 時0 分許（交通部公路總局臺北區○○
    ○○○道路交通管理事件裁決書誤載為「0 時1 分」，應予
    更正），駕駛車號932-NX號營業一般小客車，行經臺北市○
    ○○路、愛國西路口，因「汽車駕駛人於行駛道路時使用手
    持式行動電話（開車時以手持行動電話通話）」違規，由臺
    北市政府警察局中正第一分局介壽路派出所警員依違反道路
    交通管理處罰條例第30條之1 第1 項規定，以臺北市政府警
    察局北市警交大字第AEX139397 號舉發違反道路交通管理事
    件通知單舉發，裁處罰鍰新臺幣（下同）3,000 元，罰鍰限
    於98年1 月2 日前繳納，並註明上開罰鍰逾期不繳納之處分
    。
二、異議意旨略以：異議人於97年10月9 日約凌晨時，行車至臺
    北市○○○路、愛國西路口，在停等紅綠燈時撥打行動電話
    遭警告發，異議人以停等紅燈時撥打行動電話並未違規，為
    此依法聲明異議，請求撤銷原處分云云。
三、按汽車駕駛人於行駛道路時，使用手持式行動電話進行撥接
    或通話者，處3,000 元罰鍰，道路交通管理處罰條例第31條
    之1 第1 項定有明文。經查：
  (一)異議人於97年10月9 日凌晨0 時0 分許，駕駛車號932-NX號
    營業一般小客車，行經臺北市○○○路、愛國西路口，因「
    汽車駕駛人於行駛道路時使用手持式行動電話（開車時以手
    持行動電話通話）」違規，由臺北市政府警察局中正第一分
    局介壽路派出所警員當場攔停舉發，此為異議人所不爭執，
    並有臺北市政府警察局北市警交大字第AEX139397 號舉發違
    反道路交通管理事件通知單舉發1 紙附卷可稽。
  (二)按道路交通管理處罰條例第31條之1 關於「駕駛人行車中使
    用手持式行動電話」處罰規定之立法意旨，在有效防止汽車
    駕駛人於行車中使用手持式行動電話進行撥接或通話對安全
    影響，爰增訂第1 項處罰規定，依此可知，本法條係以車輛
    駕駛人於行駛道路中，使用手持式行動電話進行撥接或通話
    之行為為處罰對象。核所謂「行駛」之意義，當不限於車輛
    處於動態之行進狀況，即車輛外觀雖在靜止狀態，但若於道
    路中仍處於隨時必須繼續行進之狀態而非可任意決定停留之
    久暫者，應仍屬之，蓋因此時，車輛駕駛人隨時皆有可能必
    須繼續操作方向盤，而仍有因正在撥打、接聽行動電話影響
    行車安全之故；例如車輛停等紅燈係在車道上暫時停止，於
    變換為綠燈時即須立即前駛，並非如一般停車可依己意決定
    停留之久暫，於此際使用行動電話仍具相當之危險性，甚且
    如在通話中變換為綠燈，駕駛人於通話間倉促起步行進，其
    危險性較之一般之行駛狀況實差異無幾，是仍屬行駛之狀態
    ；惟如停靠路邊而可任意決定停留之久暫者，因非處於隨時
    必須繼續行進之狀態，於此際使用行動電話進行撥接或通話
    對於交通安全影響至微，是應無以上開規定加以處罰之必要
    。如上所述，異議人自承於停等紅綠燈時手持行動電話與他
    人通話，自違反上開規定。
  (三)綜上，本件汽車駕駛人於行駛道路時使用手持式行動電話之
    違規事實，已臻明確，原處分機關援引前揭規定，裁處異議
    人罰鍰3,000 元，於法並無不當，本件異議為無理由，應予
    駁回。
據上論斷，應依道路交通案件處理辦法第19條，裁定如主文。
中    華    民    國    98    年    6     月    16    日
                      交通法庭  法  官  汪怡君
以上正本證明與原本無異
如不服本裁定應於送達後5日內向本院提出抗告狀
                                書記官  田世杰
中    華    民    國    98    年    6     月    16    日


司法院資訊處製作；財團法人民間司法改革基金會備份。
